【裁判字號】    98,訴,2237
【裁判日期】    990803
【裁判案由】    損害賠償
【裁判全文】
臺灣桃園地方法院民事判決              98年度訴字第2237號
原      告  甲○○
被      告  台灣電力公司桃園營業處
法定代理人  乙○○
訴訟代理人  丁○○
            丙○○
上列當事人間損害賠償事件，本院於民國99年7 月20日言詞辯論
終結，判決如下：
    主      文
被告應給付原告新台幣壹拾貳萬貳仟陸佰陸拾元，及自民國九十
九年二月二十六日起至清償日止，按年息百分之五計算之利息。
原告其餘之訴駁回。
訴訟費用由被告負擔百分之七，餘由原告負擔。
本判決第一項得假執行。
原告其餘假執行之聲請駁回。
    事實及理由
一、原告主張：原告於民國98年10月30日18時50分許在桃園縣桃
    園市○○路、民權路口施工時，因洗完腳後欲拿取清洗後之
    雨鞋而誤踩外露於桃園縣桃園市○○路118 號前之電線，致
    遭受電擊而受有腳趾炸裂等傷害，並因傷導致75日無法工作
    ，且減損日後之勞動能力。查遭電擊之人，電流在體內何處
    炸開全憑運氣，隨時有致命之危險，原告所受電擊之電流雖
    係自右腳觸電進入原告體內流竄後至左腳趾炸開，而幸未危
    及生命，然原告精神上之驚嚇實與瀕臨死亡者無異，極為嚴
    重。原告爰依民法第184 條第1 項、第193 條第1 項及第19
    5 條第1 項規定請求被告賠償原告下列損害：(一)醫療費用新
    台幣（下同）3,140 元；(二)喪失勞動能力之損失12萬7,50 0
    元（原告每日工資1,700 元）；(三)減損勞動能力之損害10萬
    元；(四)增加生活上支出即就醫之交通費2,520 元及購買營養
    品費用3 萬元，合計3 萬2,520 元；(四)原告受電擊後神經系
    統受有損害，常不自覺心悸及身體顫抖，爰請求精神慰撫金
    140 萬480 元，以上合計166 萬3,640 元等語。並聲明：(一)
    被告應給付原告166 萬3,640 元及自起訴狀繕本送達之翌日
    起至清償日止，按年利率5%計算之利息。(二)願供擔保，請准
    宣告假執行。
二、被告則以：被告地下管路之導線均有PVC 管保護，依事發當
    日之照片所示，現場路面柏油曾經刨除加封施作過，顯見被
    告線路遭人動過而不知。本件原告係為洗滌身上之污泥而擅
    自開啟路邊之消防栓汲取用水，赤腳未注意地面電線踩觸致
    感電，然事發當時之路段照明尚無不能清楚辨識之情形，且
    依施工計劃書及品質計劃書約定，均不得在該處洗滌，故原
    告之雇主即生驛企業有限公司（下稱生驛公司）與原告應自
    負若干責任與疏失。被告對原告主張其每日工資為1,700 元
    ，及受有醫療費用3,140 元及交通費用2,520 元等損害不爭
    執，願支付醫療費及交通費之部分，但原告失能傷害期間之
    工資補償，應向其雇主生驛公司求償，且原告已自生驛公司
    領取2 萬7,000 元，此部分應予扣除，另就原告所主張之勞
    動能力減損、購買營養品支出及遭電擊遺有多項後遺症等情
    ，因原告未提出任何醫療證明，單憑原告所述，並無可採。
    又原告於98年10月30日感電，同年月31日出院，同年11月2
    日即到處求償，其身體狀況顯與其所述不同等語置辯。並聲
    明：原告之訴駁回。
三、本件兩造不爭執之事項如下：
  (一)原告在98年10月30日被台電電纜感電雙腳受有二、三度灼傷
    。
  (二)原告因上開傷害至財團法人聖保祿修女會醫院（下稱聖保祿
    醫院）就診，計支出醫療費用3,140 元及交通費用2,520 元
    。
  (三)原告於事發前每日工資為1,700 元。
四、兩造之爭點為：
  (一)被告對本次感電事故是否有過失，而須對原告負損害賠償責
    任？
  (二)原告因本次事件受有不能工作及減損勞動能力之損害若干？
    是否應扣除生驛公司給付給原告之2 萬7 千元？
  (三)原告請求被告給付身體受傷調養費3 萬元是否有理由？
  (四)原告所請求的精神慰撫金數額以多少為適當？
  (五)原告就本次事件之發生是否與有過失？
五、茲就兩造之爭點論述如下：
  (一)被告對本次感電事故是否有過失，而須對原告負損害賠償責
    任？
    按「架空線路及其設備之巡視與檢驗依左列規定：一、線路
    竣工後，應先經巡視或檢驗後，方可載電。二、線路無論載
    電與否，均應按時加以巡視，如發現損壞應即修理。其可能
    能危及生命財產者，應即修復，否則應切離電源或予以隔離
    。三、巡檢時發現之不良處，如未能即時加以修復者，應予
    記錄，該記錄應保存至完全修復為止。四、因故暫停供電之
    線路與設備，仍應維持於安全狀態。」、「地下線路設備之
    檢驗與巡視應依第三章第十九條之規定辦理」，屋外供電線
    路裝置規則第19條、第61條定有明文。又所謂地下線路者，
    係指線路裝置於地下者，上開規則第3 條第5 款定有明文。
    經查，系爭線路係屬被告所設置之地下線路，此為被告所不
    爭執，被告自有依前開規則定期檢查巡視之義務，被告既為
    系爭電線之管理維護單位，且自承從未就系爭線路進行巡察
    （見本院卷第73頁），原告復因系爭線路裸露在外致遭電擊
    受傷，則原告主張被告有未善維護之責，致不法侵害原告權
    利之情，應依民法第184 條第1 項規定負損害賠償責任，自
    屬可採。被告雖抗辯事發路段柏油曾經刨除加封施作過，故
    不應由被告負賠償責任云云。惟查，系爭路段固於98年6 月
    10 日 至同年月25日間由桃園縣桃園市公所辦理中山路路面
    加封工程，並經自來水二區處於98年7 月27日至98年12月22
    日辦理民權路管線汰換工程，有桃園縣桃園市公所99年5 月
    24 日 桃市工字第0990033354函在卷可參（見本院卷第68頁
    ），惟依上開函文內容，尚無從證明系爭電線之裸露係因上
    開路面加封或管線汰換工程施工不當所致，是被告此部分之
    抗辯，並無足採。
  (二)原告因本次事件受有不能工作及減損勞動能力之損害若干？
    是否應扣除生驛公司給付給原告之2 萬7 千元？
    原告主張其因感電受傷，致須休養75日不能工作，且受傷後
    無法工作，致遭雇主解雇，為此請求被告賠償其不能工作之
    損害12萬7,500 元及減損勞動能力之損害10萬元，合計22萬
    7,500 元等語。被告固不爭執原告每日之工資為1,700 元，
    惟否認被告有75日不能工作及受有何勞動能力減損之損害。
    經本院依職權函詢聖保祿醫院關於「一、原告應休養多久始
    得回復工作？二、其傷勢是否遺有後遺症？三、其勞動能力
    是否有減損」等事項，該院覆稱：「病患甲○○於98年10月
    30日因雙腳二至三度電燒灼傷，約需休養7 至10日，若傷口
    無併發症即可回復工作。另病患於98年11月2 日於本院一般
    外科複診，98年11月9 日18時於急診，檢視雙腳傷口已癒合
    ，其所受之傷勢應無後遺症，勞動能力應無減損。」等語，
    有該院99年4 月30日桃聖業字第0990000093號函在卷可佐（
    見本院卷第66頁），衡諸上開函文內容，本院認原告所得請
    求不能工作之損害，應以1 萬7,000 元（計算式：1,7000元
    x10 日＝17,000元）為限，至原告主張受有減損勞動能力之
    損害，則非可信，是此部分原告得請求被告賠償之金額應為
    1 萬7,000 元。再按勞工因職業災害所受工資補償，係勞動
    基準法第59條第2 款雇主對其勞工之職業災害補償，係法定
    補償義務，意在維護勞工及其家屬之生存權，係以生活保障
    為目的之照顧責任，與勞工被侵害所應得之侵權行為損害賠
    償兩者之性質迴然不同，縱有職災補償，肇事者亦不得請求
    扣除，是被告抗辯原告已自生驛公司領取補償費2 萬7,000
    元，應予扣除云云，並無理由。
  (三)原告請求被告給付身體受傷調養費3 萬元是否有理由？
    原告主張其因本件傷害有購置營養品之必要，因而支出調養
    費3 萬元。惟此為被告所否認，而原告亦未提出任何醫師處
    方證明有購買營養品之需要，且未提出相關收據證明原告確
    有此部分之實際支出，其請求自不應准許。
  (四)原告所請求的精神慰撫金數額以多少為適當？
    按慰藉金之賠償須以人格權遭遇侵害，使精神上受有痛苦為
    必要，其核給之標準固與財產上損害之計算不同，然非不可
    斟酌雙方身分資力與加害程度，及其他各種情形核定相當之
    數額（最高法院51年台上字第223 號判例參照）。經查，原
    告係60年12月29日生，原任職生驛公司，日薪1,700 元，名
    下無不動產，而被告係公司法人，資本額4,000 億元，此有
    原告之財產歸屬資料清單及被告之公司基本資料查詢明細在
    卷可憑。再查，被告未依電業法相關法規，定期巡視維護電
    線，致系爭電線裸露在道路表面未即時修復，原告於行經該
    處時遭電擊而受傷，肉體、精神確受相當之痛若，爰審酌兩
    造之身分、地位、經濟能力及原告受傷程度等一切情狀，認
    原告請求慰撫金140 萬480 元尚嫌過高，應予核減為10萬元
    ，方屬公允，原告超逾此數額之請求，則屬無據。
  (五)原告就本次事件之發生是否與有過失？
    按損害之發生或擴大，被害人與有過失者，法院得減輕賠償
    金額，或免除之，民法第217 條第1 項固定有明文。惟過失
    相抵原則，必須被害人之行為與加害人之行為均為損害之共
    同原因，且被害人之行為須就損害之發生或擴大予以助力，
    而與損害之發生或擴大有相當因果關係，始足當之。被告雖
    辯稱：原告係為洗滌身上之污泥而擅自開啟路邊之消防栓汲
    取用水，赤腳未注意地面電線踩觸致感電，原告就本件損害
    之發生亦有過失云云。然查，原告否認有開啟消防栓用水洗
    腳之情事，而被告就此部分並未舉證以實其說，尚難逕信被
    告此部分抗辯為真，再一般人行走時多會直視前方，並不會
    特別低頭察看路面是否有電線外露之情形，而系爭事故係於
    晚間6 時50分發生，斯時已日落天黑，縱有路燈照明，地面
    之視線亦非良好，而原告以潮濕赤腳行走路面，難認有何不
    當，是被告尚不能執此主張原告之行為就本件損害之發生或
    擴大與有過失，而得據以請求減輕或免除其賠償責任。
六、綜上所述，原告本於侵權行為之法律關係，請求被告給付醫
    療費用3,140 元、交通費用2,520 元、喪失勞動能力損失1
    萬7,000 元及精神慰撫金10萬元，合計12萬2,660 元，及自
    起訴狀繕本送達翌日即99年2 月26日起至清償日止，按年息
    5%計算之利息，洵屬有據，應予准許；逾此部分之請求，則
    屬無據，不應准許。另本件判命被告給付之金額，未逾50萬
    元，應依民事訴訟法第389 條第1 項第5 款依職權宣告假執
    行。至原告其餘敗訴部分，其訴既遭駁回，其假執行之聲請
    即失所附麗，應併駁回之。
七、兩造其餘之攻擊或防禦方法，及未經援用之證據，經本院斟
    酌後，認為均不足以影響本判決之結果，爰不再逐一詳予論
    駁，併此敘明。
八、據上論結，原告之訴為一部有理由、一部無理由，依民事訴
    訟法第79條、第389 條第1 項第5 款，判決如主文。
中    華    民    國    99    年    8     月    3     日
                  民事第二庭    法  官  劉佩宜
以上正本係照原本作成
如對本判決上訴，須於判決送達後 20 日內向本院提出上訴狀。
如委任律師提起上訴者，應一併繳納上訴審裁判費。
中    華    民    國    99    年    8     月    3     日
                                書記官  賴柏仲

司法院資訊處製作；財團法人民間司法改革基金會備份。
